臺灣高雄地方法院刑事判決　　　　　110年度審交訴字第143號
公　訴　人　臺灣高雄地方檢察署檢察官
被　　　告　鄭存備


上列被告因公共危險等案件，經檢察官提起公訴（110年度偵字
第9205號、第13728號），被告就公共危險部分，於準備程序中
就被訴事實為有罪之陳述，經本院告知簡式審判程序之旨，並聽
取被告與公訴人之意見後，由本院合議庭裁定由受命法官獨任依
簡式審判程序審理，判決如下：
    主  文
鄭存備犯肇事致人傷害逃逸罪，處有期徒刑陸月，如易科罰金，
以新臺幣壹仟元折算壹日。緩刑貳年，並於判決確定後壹年內，
支付公庫新臺幣貳萬元。
    事  實
一、鄭存備於民國110年2月3日7時45分許，騎乘車牌號碼000-00
    0號輕型機車（下稱甲車），沿高雄市三民區中華三路由南
    往北方向行駛，駛至中華三路與建國三路口時，本應注意車
    輛行駛至交岔口之路形當時路況，並注意前後左右其他車輛
    ，適時轉向直接進入應遵行車道，而依當時天候晴朗，日間
    自然光線充足，柏油路面乾燥、無缺陷，視距良好無障礙物
    ，又無不能注意之情事，竟疏未注意前後左右其他車輛而貿
    然行向右偏，適有吳代芬騎乘車牌號碼000-0000號普通重型
    機車，沿同路段同向行駛在後，因反應不及，擦撞甲車車尾
    ，吳代芬因而當場人車倒地，致受有右踝雙髁閉鎖性骨折（
    遠端脛骨後髁及遠端腓骨外髁）合併右踝關節脫臼等傷害（
    鄭存備涉犯過失傷害部分，業據吳代芬於本院審理時撤回告
    訴，另為公訴不受理判決）。又鄭存備於肇事後，竟未報警
    處理，並對傷者進行即時救護，旋即基於肇事逃逸之犯意，
    逕行騎機車離開現場。
二、案經吳代芬告訴由高雄市政府警察局三民第一分局報告臺灣
    高雄地方檢察署檢察官偵查起訴。
    理  由
一、本件被告鄭存備所犯係死刑、無期徒刑、最輕本刑為3年以
    上有期徒刑以外之罪，其於準備程序中，就被訴肇事逃逸犯
    罪事實為有罪之陳述，經本院告知簡式審判程序之旨，並聽
    取檢察官及被告之意見後，本院合議庭裁定由受命法官獨任
    進行簡式審判程序。又本件所引屬於審判外陳述之傳聞證據
    ，依同法第273條之2規定，不受第159條第1項關於傳聞法則
    規定之限制，依法有證據能力，合先敘明。
二、上開犯罪事實，業據被告於警詢（警卷第4至7頁）、偵訊（
    偵一卷第20頁）及本院審理時（審交訴卷第55、67、71頁）
    均坦承不諱，核與證人即被害人吳代芬於警詢（警卷第15至
    17頁）、偵訊（偵一卷第18頁）證述之情節，參核相符，並
    有高雄市立大同醫院診斷證明書（吳代芬）、高雄市政府警
    察局舉發違反道路交通管理事件通知單、車輛詳細資料報表
    、公路監理電子閘門資料、高雄市政府警察局三民第一分局
    （下稱三民第一分局）道路交通事故現場圖、調查報告表㈠
    、㈡-1、談話紀錄表、現場照片、監視器錄影畫面擷取照片
    、甲車照片、高雄市政府交通局車輛行車事故鑑定委員會
    110年5月21日高市車鑑字第11070351900號函暨00000000號
    鑑定意見書、高雄市政府警察局道路交通事故初步分析研判
    表各1份（警卷第23至33、37至45、51至63頁；偵一卷第41
    至43頁；審交訴卷第41至45頁）在卷可稽，堪以佐證。足認
    被告上開任意性自白，核與卷內證據資料相符，可資採為認
    定犯罪事實之基礎。從而，本案事證明確，被告犯行，堪以
    認定，應依法論科。
三、論罪科刑：
  ㈠按行為後法律有變更者，適用行為時之法律。但行為後之法
    律有利於行為人者，適用最有利於行為人之法律，刑法第2
    條第1項定有明文。查被告行為後，刑法第185條之4業於110
    年5月28日經總統以華總一義字第11000050241號令修正公布
    ，自110年5月30日起施行，修正前刑法第185條之4規定：「
    駕駛動力交通工具肇事，致人死傷而逃逸者，處1年以上7年
    以下有期徒刑」，修正後該條文規定：「駕駛動力交通工具
    發生交通事故，致人傷害而逃逸者，處6月以上5年以下有期
    徒刑；致人於死或重傷而逃逸者，處1年以上7年以下有期徒
    刑。犯前項之罪，駕駛人於發生交通事故致人死傷係無過失
    者，減輕或免除其刑」。修正後刑法第185條之4第1項規定
    ，將「肇事」修正為「發生交通事故」以資明確外，亦就違
    反注意義務之情節、法益侵害之程度，規定不同之法定刑度
    ，以合於司法院釋字第777號所揭示就犯罪情節輕微個案，
    原法定刑有顯然過苛之處罰，不符憲法罪刑相當原則之意旨
    。經比較新舊法結果，修正後第1項前段規定之法定刑、第2
    項規定之構成要件減免，均較修正前之規定為輕，自以修正
    後刑法第185條之4第1項前段規定較有利於被告，依刑法第2
    條第1項但書之規定，本案應適用修正後刑法第185條之4第1
    項前段規定論處。
  ㈡本件核被告所為，係犯刑法第185條之4第1項前段之駕駛動
    力交通工具肇事致人受傷而逃逸罪。
  ㈢爰以行為人之責任為基礎，審酌被告於肇事後，知悉告訴人
    業已受傷，卻未將告訴人送醫或為其他必要救護行為而擅自
    離開現場，提升告訴人因未能獲得即時救護，以致傷勢擴大
    之風險，所為實有不該。告訴人因本件車禍所受之傷害，尚
    非對生命、身體造成急迫危險，是被告之犯罪情節及所生危
    害應屬相對較輕；再參以被告已與告訴人和解成立，賠償告
    訴人新臺幣（下同）50萬元，告訴人同意給予被告撤回告訴
    ，有雙方和解書在卷可稽（審交訴卷第33頁）。復酌以其犯
    後態度尚可，兼衡其自陳學歷為初中畢業，現在無業，領取
    老人年金，家庭狀況正常等智識程度、家庭及經濟狀況（審
    交訴卷第71頁），暨其犯罪動機、目的、手段等一切情狀，
    量處如主文所示之刑，並諭知如易科罰金之折算標準。
四、末查被告前未曾受有期徒刑以上刑之宣告，有臺灣高等法院
    被告前案紀錄表1份在卷可考，其因一時失慮誤罹刑章，事
    後於本院審理時已坦承犯行，且與告訴人吳代芬達成和解，
    足認被告尚有悔意，衡酌被告上開犯罪情節、對於社會危害
    之程度、素行、犯後態度等情況，堪認被告為其犯行已付出
    相當代價並獲得教訓，諒經此偵審程序及刑之宣告，應知所
    警惕而無再犯之虞，認被告所犯上開罪刑之宣告，以暫不執
    行為適當，爰依刑法第74條第1項第1款規定，併予諭知緩刑
    二年，以啟自新。又為使被告知所警惕，以免再蹈覆轍，並
    確保被告緩刑之宣告能收具體之成效，爰依刑法第74條第2
    項第4款規定，命被告於本判決確定之日起一年內，支付公
    庫新臺幣二萬元。倘被告未遵本院所諭知之負擔，情節重大
    者，檢察官得依刑事訴訟法第476條、刑法第75條之1第1項
    第4款之規定，聲請撤銷本件緩刑之宣告，併予敘明。
據上論斷，應依刑事訴訟法第273條之1第1項、第299條第1項前
段，刑法第185條之4第1項前段、第41條第1項前段、第74條第1
項第1款、第2項第4款，刑法施行法第1條之1第1項，判決如主文
。
本案經檢察官張志杰提起公訴，檢察官呂乾坤到庭執行職務。
中    華    民    國   110    年    10    月    18    日
                    刑事第五庭  法  官        李昆南
以上正本證明與原本無異。
如不服本判決應於收受送達後20日內向本院提出上訴書狀，並應
敘述具體理由；如未敘述上訴理由者，應於上訴期間屆滿後20日
內向本院補提理由書（均須按他造當事人之人數附繕本）「切勿
逕送上級法院」。
因疫情而遲誤不變期間，得向法院聲請回復原狀。
中    華    民    國   110    年    10    月    18    日
                                書記官        鄭仕暘
附錄本件論罪科刑法條：
刑法第185條之4
駕駛動力交通工具發生交通事故，致人傷害而逃逸者，處六月以
上五年以下有期徒刑；致人於死或重傷而逃逸者，處一年以上七
年以下有期徒刑。